臺灣高等法院刑事判決　　　　　　　　100年度上訴字第150號
上　訴　人　臺灣士林地方法院檢察署檢察官
上　訴　人
即　被　告　黃龍興
上列上訴人因被告違反毒品危害防制條例案件，不服臺灣士林地
方法院99年度審訴字第 734號，中華民國99年11月12日第一審判
決（起訴案號：臺灣士林地方法院檢察署99年度毒偵字第1466號
），提起上訴，本院判決如下：
    主  文
上訴駁回。
    事  實
一、黃龍興前於民國87年間，曾因施用毒品案件，經臺灣板橋地
    方法院裁定送觀察、勒戒後，認有繼續施用毒品之傾向，再
    經同院裁定令入戒治處所強制戒治，嗣因執行成效良好，遂
    經同院裁定停止戒治，所餘戒治期間付保護管束，已於89年
    2 月28日保護管束期滿未經撤銷停止戒治，視為執行完畢，
    並經臺灣板橋地方法院檢察署檢察官以89年度戒毒偵字第20
    9號為不起訴處分確定。復於前揭強制戒治執行完畢後5年內
    之93、94年間，又各因施用第一級毒品、施用第二級毒品案
    件，經臺灣臺北地方法院以93年度訴字第1650號判決判處有
    期徒刑1年確定及臺灣板橋地方法院以94年度簡字第4077 號
    判決判處有期徒刑4月確定。再因2次施用第一級毒品案件，
    分別經臺灣臺北地方法院以96年度訴字第1308號判決判處有
    期徒刑 9月確定，及97年度訴字第162號判決判處有期徒刑8
    月確定，上開 2案嗣經定應執行刑為有期徒刑1年2月確定，
    已於98年6月8日縮刑期滿執行完畢。詎黃龍興仍未悛悔，復
    基於施用第一級毒品海洛因之犯意，於99年7月10日上午7至
    8時許（起訴書誤載為9時），在其位於臺北縣新店市○○路
    83號住處內，以針筒注射之方式，施用海洛因 1次。嗣於99
    年 7月10日上午8時15分許，為警在臺北市大同區○○○路○
    段16巷31號前查獲，經警採集其尿液送驗結果，始悉上情。
二、案經臺北市政府警察局大同分局報請臺灣士林地方法院檢察
    署檢察官偵查起訴。
    理  由
壹、程序方面：
    按被告以外之人於審判外之言詞或書面陳述，除法律有規定
    者外，不得作為證據；又被告以外之人於審判外之陳述，雖
    不符合同法第159條之1至第159條之4之規定，但經當事人於
    審判程序同意作為證據，法院審酌該言詞陳述或書面陳述作
    成時之情況，認為適當者，亦得為證據。當事人、代理人或
    辯護人於法院調查證據時，知有第159條第1項不得為證據之
    情形，而未於言詞辯論終結前聲明異議者，視為有前項之同
    意，刑事訴訟法第159條第1項及第159條之5分別定有明文。
    本判決下列所引用之各該被告以外之人於審判外之陳述（包
    含書面陳述），雖屬傳聞證據，惟當事人於本院審判期日中
    表示同意作為證據方法而不予爭執，本院審酌上開證據資料
    製作時之情況，尚無違法不當及證明力明顯過低之瑕疵，亦
    認為以之作為證據應屬適當。揆諸前開規定，爰依刑事訴訟
    法第159條之5規定，認前揭證據資料均有證據能力，先予敘
    明。
貳、實體方面：
一、上揭事實，迭據上訴人即被告黃龍興於偵查、原審及本院審
    理時均坦承不諱（詳毒偵卷第50頁，原審卷第30頁反面、第
    33頁反面，本院卷第29頁），且被告為警查獲後所採集之尿
    液，經送臺灣尖端先進生技醫藥股份有限公司以「酵素免疫
    分析法」為初步檢驗、「氣相層析質譜儀法」為確認檢驗之
    檢驗結果，呈嗎啡陽性反應（海洛因經人體代謝後係呈嗎啡
    陽性反應），此有該公司99年07月23日濫用藥物檢驗報告及
    臺北市政府警察局大同分局偵辦毒品案件尿液檢體委驗單各
    1 份附卷可參（見毒偵卷第72、74頁），足認被告前開自白
    與事實相符，應可採信。
二、按毒品危害防制條例於92年7 月9 日修正公布，自93年1 月
    9 日施行，其中第20條、第23條將施用毒品之刑事處遇程序
    區分為「初犯」、「5 年內再犯」、「5 年後再犯」。依其
    立法理由之說明：「初犯」，經觀察、勒戒或強制戒治，應
    為不起訴處分或不付審理之裁定；經觀察、勒戒或強制戒治
    執行完畢釋放後，「5 年內再犯」者，因其再犯率甚高，原
    實施之觀察、勒戒及強制戒治既已無法收其實效，爰依法追
    訴或裁定交付審理。至於經觀察、勒戒或強制戒治執行完畢
    釋放，「5 年後再犯」者，前所實施之觀察、勒戒或強制戒
    治已足以遮斷其施用毒品之毒癮，為期自新及協助其斷除毒
    癮，仍用「初犯」規定，先經觀察、勒戒或強制戒治之程序
    。從而，依修正後之規定，祇於「初犯」及「5 年後再犯」
    2 種情形，有其追訴條件之限制，即須於初犯經觀察、勒戒
    或強制戒治釋放後，5 年內均無施用毒品之行為，始能認其
    前所實施之觀察、 勒戒或強制戒治已足遮斷毒癮，而得於5
    年後再犯時，再予適用初犯之規定，重行觀察、勒戒等程序
    。倘5 年內已經再犯，經依法再為保安處分或追訴處罰，縱
    其第3 次（或第3 次以上）施用毒品之時間，在初犯之保安
    處分執行完畢釋放5 年以後，即與「5 年後再犯」之情形有
    別，且因已於「5 年內再犯」，顯見其再犯率甚高，原實施
    觀察、勒戒或強制戒治，已無法收其實效，自無再經觀察、
    勒戒及強制戒治之必要，應由檢察官逕行起訴，始符新法修
    正之本旨（ 參最高法院97年第5次刑事庭會議決議、97年度
    台非字第540號判決）。 本案被告前因施用毒品案件，經法
    院裁定送觀察、勒戒及強制戒治， 於執行完畢後5年內再犯
    施用毒品罪，業經追訴及判處罪刑確定等情，有臺灣高等法
    院被告前案紀錄表在卷可稽，是本案被告所為施用毒品之犯
    行，距離前開強制戒治執行完畢釋放雖已逾5年， 惟被告於
    上開強制戒治執行完畢後5年內，既已再犯施用毒品罪， 並
    經追訴、處罰，揆諸前揭說明，其本次犯行即與毒品危害防
    制條例第20條第3項所稱之「5年後再犯」有別，是公訴人依
    法追訴，於法並無不合，本院自應依法論科。
三、核被告所為， 係犯毒品危害防制條例第10條第1項之施用第
    一級毒品罪，其施用前持有之低度行為，應為施用之高度行
    為所吸收，不另論罪。又被告有如事實欄所載前案科刑及執
    行之情形，有本院被告前案紀錄表在卷可考（詳本院卷第14
    至22頁），其於有期徒刑執行完畢後 5年內，故意再犯本案
    有期徒刑以上之罪，為累犯，應依刑法第47條第 1項之規定
    加重其刑。
四、原審以被告犯行明確， 適用毒品危害防制條例第10條第1項
    之施用第一級毒品罪，併認被告所為構成累犯之規定，並審
    酌被告曾因施用毒品犯行而送觀察、勒戒、強制戒治及法院
    多次判處罪刑確定，仍不知悛悔，復再施用第一級毒品，顯
    見其戒絕毒品之決心不堅，及本件犯罪之動機、手段、施用
    毒品為自戕行為，對身體健康產生危害及犯後於偵、審中坦
    承犯行之態度等一切情狀， 量處有期徒刑9月。核其認事用
    法，尚無違誤。又原審法院就刑罰裁量職權之行使，既未逾
    越法定刑度，亦未濫用自由裁量之權限，刑度亦屬妥適，核
    無不當或違法之情形。且量刑輕重及應減輕或免除其刑，均
    屬事實審法院得依職權自由裁量之事項，不得任意指摘為違
    法，原審既已詳敘所憑證據與認定之理由，及審酌上述刑法
    第57條各情狀，予以綜合考量後，科刑如前所述，刑度尚屬
    妥適，核無不當或違法之情形。
五、本件檢察官及被告不服原審判決，提起上訴，檢察官上訴書
    理由略以：被告於刑期執行完畢後，被告又再犯本件施用第
    一級毒品犯行，顯現其經前次矯治後，仍不知悔改，是原審
    判決量刑過輕，容或未洽等語。被告上訴理由略以：希望輕
    判云云。分別指摘原判決不當。經查：被告前一次施用毒品
    罪與本件施用毒品犯行期間相距 2年，另自被告最近一次98
    年6月8日執畢出監後，距本件施用毒品犯行時間相距達 1年
    左右，足見被告曾用心努力戒絕毒品一段時日，尚難認之前
    矯治毫無效果，是檢察官上訴無理由，應予駁回。又被告所
    犯毒品危害防制條例第10條第 1項之施用第一級毒品罪，其
    法定刑為6月以上5年以下有期徒刑之罪，而被告為累犯，應
    加重其刑，則其施用第一級毒品之宣告刑最少不得低於 7個
    月，再參酌被告前已因施用第一級毒品案件，分別經臺灣臺
    北地方法院以96年度訴字第1308號判決判處有期徒刑 9月確
    定，及97年度訴字第162號判決判處有期徒刑8月確定，已如
    前述，是原審就被告本次施用第一級毒品罪，僅量處有期徒
    刑 9月，已屬低度量刑；且屬累犯者，依法亦不得為緩刑之
    宣告。從而，被告上訴亦無理由，應予駁回。
據上論斷，應依刑事訴訟法第368條，判決如主文。
本案經檢察官陳國鳴到庭執行職務。
中    華    民    國   100    年    3    月    8    日
                  刑事第七庭  審判長法  官  陳憲裕
                                    法  官  楊智勝
                                    法  官  游紅桃
以上正本證明與原本無異。
如不服本判決，應於收受送達後10日內向本院提出上訴書狀，其
未敘述上訴之理由者並得於提起上訴後10日內向本院補提理由書
（均須按他造當事人之人數附繕本）「切勿逕送上級法院」。
                                    書記官  戴伯勳
中    華    民    國   100    年    3     月    8     日
附錄：本案論罪科刑法條全文
毒品危害防制條例第10條
施用第一級毒品者，處 6 月以上 5 年以下有期徒刑。
施用第二級毒品者，處 3 年以下有期徒刑。